臺灣板橋地方法院刑事判決　　　　　　　 96年度易字第561號
公　訴　人　臺灣板橋地方法院檢察署檢察官
被　　　告　乙○○
　　　　　　　　　　樓
　　　　　　　　　　（另案於臺灣雲林監獄執行中）
上列被告因搶奪案件，經檢察官提起公訴（臺灣雲林地方法院檢
察署95年度偵字第5672號），嗣經臺灣雲林地方法院認管轄錯誤
，以96年度訴字第35號移送本院審理，被告就被訴事實為有罪之
陳述，經告知簡式審判程序之旨，並聽取當事人之意見後，本院
裁定依簡式審判程序審理，並判決如下：
    主  文
乙○○共同意圖為自己不法之所有，而搶奪他人之動產，累犯，
處有期徒刑捌月。
    事  實
一、乙○○曾因違反毒品危害防制條例案件，經本院以92年度訴
    字第1984號判處有期徒刑7月，於民國93年8月4日縮刑期滿
    執行完畢。猶不知警惕，其與楊明賢（另案偵辦）因缺錢買
    毒品，竟意圖為自己不法所有，基於搶奪他人之動產之犯意
    聯絡，事先約定由楊明賢騎乘機車搭載乙○○，在街上找尋
    得以行搶之目標後，由乙○○下手行搶，於95年6月2日13時
    41分許，楊明賢騎乘車牌號碼HJZ-612號重型機車搭載乙○
    ○行經臺北縣三峽鎮○○街170號附近時，見甲○○單獨1人
    手提皮包行經上址，認有機可乘，即由乙○○下車跑至甲○
    ○後方，趁未及防備之際，以徒手施不法腕力搶奪甲○○之
    皮包1個（內有身分證、提款卡、信用卡、健保卡、駕駛執
    照各1張、現金新臺幣1萬2千元），得手後乙○○隨即搭乘
    楊明賢所騎乘之前開機車逃逸，將所搶得之現金購買毒品，
    而將前開身分證、提款卡、信用卡、健保卡、駕駛執照各1
    張均丟棄。嗣經甲○○記下車號報警，為警循線查悉上情。
二、案經臺北縣政府警察局三峽分局報告臺灣雲林地方法院檢察
    署檢察官偵查起訴，嗣經臺灣雲林地方法院認管轄錯誤，以
    96年度訴字第35號移送本院審理 。
    理  由
一、上揭事實，業據被告乙○○於檢察官偵訊及本院審理中坦承
    不諱，亦據被害人甲○○於警詢中指述綦詳。此外並有路口
    監視器翻拍照片3幀在卷可稽。足徵被告自白與事實相符。
    本件事證明確，被告犯行洵堪認定，應予依法論處。
二、被告行為後，刑法業於94年2 月2 日經總統以華總一義字第
    09400014901 號修正公布，並於95年7 月1 日施行。修正刑
    法第2 條、第28條、第47條等規定。按行為後法律有變更者
    ，適用行為時之法律，但行為後之法律有利於行為人者，適
    用最有利於行為人之法律，修正後刑法第2 條第1 項定有明
    文。此條規定係規範行為後法律變更所生新舊法律比較適用
    之準據法，本身尚無新舊法比較之問題，於新法施行後，應
    一律適用新法第2 條第1 項之規定，為「從舊從輕」之比較
    ，先予敘明。再按本次法律變更，比較時應就罪刑有關之共
    犯、未遂犯、想像競合犯、牽連犯、連續犯、結合犯，以及
    累犯加重、自首減輕暨其他法定加減原因（如身分加減）與
    加減例等一切情形，綜其全部罪刑之結果而為比較（最高法
    院95 年5月23日95年度第8 次刑庭會議決議參照）。經查：
    刑法第28條關於共同正犯之規定，由原條文：「二人以上共
    同實施犯罪之行為者，皆為共同正犯。」，修正為：「二人
    以上共同實行犯罪之行為者，皆為共同正犯。」，係將「實
    施」一語修正為「實行」，揆諸其修正理由，在於修正共同
    正犯之參與類型，確定在「實行」概念下之共同參與行為，
    始能成立共同正犯，而排除「陰謀共同正犯」及「預備共同
    正犯」，惟無礙於共謀共同正犯之適用，則倘屬共謀共同正
    犯之類型，適用修正前之刑法第28條對於被告並無不利。而
    刑法第47條則將原「受有期徒刑之執行完畢，或受無期徒刑
    或有期徒刑一部之執行而赦免後，五年以內再犯有期徒刑以
    上之罪者，為累犯，加重本刑至二分之一。」之規定，修正
    為刑法第47條第1 項，修正後之新規定為「受徒刑之執行完
    畢，或一部之執行而赦免後，五年以內故意再犯有期徒刑以
    上之罪者，為累犯，加重本刑至二分之一。」，經比較新舊
    法之結果，修正後之新規定對被告並未較為有利，應依刑法
    第2 條第1 項前段之規定，適用行為時即修正前之刑法第47
    條之規定。綜合比較前開罪刑結果，適用修正前相關刑罰法
    律，對被告較為有利，自應適用修正前刑法相關規定。
三、核被告所為，係犯刑法325條第1項之搶奪罪。被告與楊明賢
    就上揭犯行，有犯意之聯絡，與行為之分擔，皆為共同正犯
    。又被告曾因違反毒品危害防制條例案件，經本院以92年度
    訴字第1984號判處有期徒刑7月，於93年8月4日縮刑期滿執
    行完畢，有臺灣高等法院被告前案紀錄表乙紙在卷可按，其
    受有期徒刑之執行完畢，5年以內再犯有期徒刑以上之罪，
    為累犯，應依修正前刑法第47條加重其刑。爰審酌被告正值
    壯齡，竟因缺錢購買毒品，即共同行搶，兼衡其等犯罪之手
    段，所搶奪財物之價值，及坦承犯行之態度等一切情狀，量
    處如主文所示之刑。
據上論斷，應依刑事訴訟法第273條之1第1項、第299條第1項前
段，修正後第2條第1項前段、修正前刑法第28條、刑法第325條
第1項、修正前刑法第47條，判決如主文。
本案經檢察官曾文鐘到庭執行職務。
中　　華　　民　　國　　96　　年　　4 　　月　　13　　日
                  刑事第十一庭  法　官  張宏節
此正本與原本無異。
如不服本判決應於送達後10日內向本院提出上訴狀
                                書記官  李崇文
中　　華　　民　　國　　96　　年　　4 　　月　　14　　日
附錄本案論罪科刑法條全文：
刑法第325條第1項：意圖為自己或第三人不法之所有，而搶奪他
人之動產者，處6月以上、5年以下有期徒刑。
